臺灣橋頭地方法院刑事判決　　　　　　 110年度金訴字第81號
公　訴　人　臺灣橋頭地方檢察署檢察官
被　　　告　范柏紳



選任辯護人　蔡政穎法扶律師
上列被告因詐欺等案件，經檢察官提起公訴（110 年度偵字第74
40號），本院判決如下：
    主  文
甲○○犯三人以上共同冒用政府機關及公務員名義詐欺取財未遂
罪，處有期徒刑壹年肆月。扣案之IPHONE手機壹支（IMEI：○○
○○○○○○○○○○○○○號、含○○○○○○○○○○門號
SIM卡1 張）沒收。
    事  實
一、甲○○基於參與犯罪組織之犯意，於民國110 年5 月25日在
    豆豆網路聊天經由真實姓名年籍不詳成年人之招募，加入由
    真實姓名、年籍不詳綽號「態度」等成年人所組成3 人以上
    、以實施詐術詐取他人財物為手段、且具有持續性及牟利性
    之結構性組織（即俗稱之詐欺集團）擔任收款車手之工作，
    並與該集團成員共同意圖為自己不法之所有，基於3 人以上
    共同冒用政府機關及公務員名義犯詐欺取財、洗錢之犯意聯
    絡，先於同日某時許，前往臺中高鐵站，向該集團中真實姓
    名年籍不詳之成年人拿取工作機1 支（廠牌：IPHONE、IMEI
    ：000000000000000 號、搭配0000000000門號SIM 卡1 張）
    ，復由該集團不詳成員，於同年月26日15時許，冒用檢察官
    張介欽之名義，先以電話聯繫乙○○佯稱因於北部某販毒集
    團首腦陳信宏住宅，搜得其存摺，且遭陳信宏指稱為共犯，
    需於翌日上午10時30分前，將25萬元美金轉換成新臺幣等語
    ，復於翌日12時5 分許，再聯繫乙○○指示需自轉換後之存
    款提領新臺幣（下同）105 萬元交付予高雄地檢署之范姓專
    員云云，乙○○因察覺有異，遂報警處理，配合警方提領
    105 萬元以待交付。甲○○則於同日13時許，接獲上開詐騙
    集團成員「態度」之指示，搭乘計程車前往高雄市○○區○
    ○路000 巷00號前之榮耀兒童公園，並於同日14時10分許，
    抵達該公園後，佯以高雄地檢署范姓專員之身分與乙○○見
    面，並向其收取105 萬元，然隨即遭警以現行犯逮捕而未遂
    ，並當場扣得現金105 萬元及上開工作機1 支，因而查悉上
    情。
二、案經乙○○訴由高雄市政府警察局左營分局報告臺灣橋頭地
    方檢察署檢察官偵查起訴。
    理  由
壹、程序方面
一、組織犯罪防制條例部分
    按訊問證人之筆錄，以在檢察官或法官面前作成，並經踐行
    刑事訴訟法所定訊問證人之程序者為限，始得採為證據，組
    織犯罪防制條例第12條第1 項中段定有明文，此為刑事訴訟
    證據能力之特別規定，且較92年2月6 日修正公布，同年9月
    1 日施行之刑事訴訟法證據章有關傳聞法則之規定更為嚴謹
    ，自應優先適用。依上開規定，證人於警詢時之陳述，於違
    反組織犯罪防制條例案件，即絕對不具證據能力，無修正後
    刑事訴訟法第159條之2、第159條之3及第159條之5規定之適
    用，不得採為判決基礎（最高法院108年度臺上字第36、190
    0 號判決意旨參照）。是證人即告訴人乙○○於警詢所為陳
    述，揆諸前揭規定，無證據能力，自不得採為認定被告違反
    組織犯罪防制條例犯行之判決基礎，合先敘明。
二、三人以上共同冒用政府機關及公務員名義詐欺取財未遂及
    洗錢防制法部分：
    按被告以外之人於審判外之言詞或書面陳述，屬傳聞證據，
    原則上不得作為證據；惟按被告以外之人於審判外之陳述，
    雖不符刑事訴訟法第159 條之1 至第159 條之4 之規定，而
    經當事人於審判程序同意作為證據，法院審酌該言詞陳述或
    書面陳述作成時之情況，認為適當者，亦得為證據，刑事訴
    訟法第159 條第1 項、第159 條之5 第1 項分別定有明文。
    查本判決所引用屬於傳聞證據之部分，均已依法踐行調查證
    據程序，且檢察官及被告、辯護人於本院審理時，均明示同
    意有證據能力（見本院卷第171 頁），基於尊重當事人對於
    傳聞證據之處分權，及證據資料愈豐富愈有助於真實發現之
    理念，本院審酌該等證據作成時情況，並無違法取證之瑕疵
    ，且無顯不可信之情形，以之作為證據應屬適當，自均有證
    據能力。
貳、實體方面
一、訊據被告甲○○固不否認有於上開時地收取工作機，並依「
    態度」指示於上開時地向告訴人乙○○收取款項後遭逮捕，
    以及乙○○遭本案詐騙集團詐騙之過程等事實，惟矢口否認
    有何參與犯罪組織、加重詐欺取財未遂及洗錢未遂等犯行，
    辯稱：110 年5 月25日我和「態度」在聊天室認識，拿工作
    機給我的應該也是「態度」，同月27日14時10分許，也是「
    態度」以工作機透過微信指示我前往上開地點向乙○○收取
    105 萬元，但到了現場「態度」叫我把電話拿給乙○○，所
    以我不知道裡面是錢，也不知道是詐諞款項，因為「態度」
    只有跟我說去拿包裹云云（本院卷第89-91 、176-177 頁）
    。經查：
  ㈠三人以上共同冒用政府機關及公務員名義詐欺取財與洗錢部
    分：
  ⒈被告上開不爭執事項，業據告訴人乙○○於警詢中證述屬實
    （警卷9-13頁；偵卷第91-93 頁），並有高雄市政府警察局
    左營分局110 年5 月27日搜索扣押筆錄、扣押物品目錄表、
    扣押物品收據、贓物認領保管單（警卷第21-25 頁) 、現場
    照片（警卷第27頁）、被告與本案詐騙集團成員「態度」之
    微信通訊軟體對話內容翻拍照片、微信暱稱與微信ID翻拍照
    片、110 年5 月27日計程車收據翻拍照片、高鐵車票翻拍照
    片（警卷第29-30 頁) 在卷可參，此部分事實，應先堪認定
    。
  ⒉被告所持用上開工作機於遭警方扣押後，在該手機內查得被
    告使用微信通訊軟體，以「帥過頭」之暱稱，於收款同日時
    1 分許，與「態度」為如下對話等事實，有上開微信通訊軟
    體對話內容翻拍照片可證：
   ┌─────────────────────────┐
   │態度：你待會不要戴帽子                            │
   │態度：戴口罩就好                                  │
   │帥過頭（即被告）：剛剛前面倉庫有人跟著他嗎？      │
   │態度：你是有染髮才戴？                            │
   │帥過頭（即被告）：好                              │
   │帥過頭（即被告）：沒染只是怕被看的臉              │
   │帥過頭（即被告）：看到臉                          │
   └─────────────────────────┘
    自該對話記錄可知：
  ①本案被告於向乙○○收款約9 分鐘前，向「態度」確認乙○
    ○是否有人尾隨出現在約定交付款項地點，且被告於當日已
    有戴口罩遮住部分面容，然因怕遭人認出長相，再以戴帽子
    之方式加以遮掩，顯見被告當時小心謹慎之心態，已然知悉
    其即將實行犯罪行為，始會向「態度」確認乙○○是否獨自
    1 人赴約，以規避遭查緝之風險，復以遮掩自己面容之方式
    ，避免日後遭被害人指認長相。
  ②「態度」當日亦在交付款項地點附近查看，始會對被告之衣
    著瞭若指掌，並進行指示。又依被告於警偵訊中自陳：其每
    次收取包裹之報酬為3000元至5000元等語（警卷第6 頁；偵
    卷第23頁）。是以，如被告所欲收取之物為合法包裹，「態
    度」既得在交付現場附近出現，如非已認知其所為係屬犯罪
    行為，由其親自向乙○○收取即可，何需另行支付報酬，迂
    迴在旁監看而委由被告收取，以被告為智識正常之成年人，
    核以常情判斷，應無不知之理，且被告於上開對話記錄內，
    亦未就此對「態度」表示質疑，顯見被告對向乙○○收取包
    裹之行為係屬犯罪行為應知之甚詳。
  ⒊再衡以，詐騙集團招募成員加入擔任車手工作，如無讓加入
    者對於工作內容有所瞭解，並透過一定之關係確認彼此間之
    信賴關係，易使不知情之成員於犯行過程中因察覺有異，使
    集團之犯行曝光或因而任意脫離共犯結構，使渠等所為之詐
    騙犯行前功盡棄，是本案詐騙集團成員欲請被告向乙○○收
    取詐騙款項之情，當無不對被告告知之理，被告對上開犯罪
    行為之內容係擔任車手向乙○○收取詐騙款項，自應有所認
    識。
  ⒋又告訴人乙○○於警詢中明確證稱被告即為高雄地檢署之范
    姓專員等語（警卷第92-93 頁），再依本案詐騙集團向乙○
    ○施行詐術之內容而言，乙○○需依該詐騙集團最後之指示
    ，將105 萬元款項交付予被告所扮演之「高雄地檢署范姓專
    員」，故被告所擔任之「專員」係屬實際收取告訴人受騙款
    項之關鍵角色，若被告對本案詐騙集團以假冒檢察官辦案施
    行詐術之過程均不知情，則被告面對告訴人詢問其身分、應
    交予何物或相關法律責任等問題時，實無從回答，如此焉能
    取信於告訴人，並將受騙款項交付予被告，該詐騙集團前階
    段以電話欲讓告訴人誤信為真之詐騙手段，豈非功虧一簣，
    是該詐騙集團顯不可能指派一完全不瞭解內情之人，直接面
    對告訴人並收取詐騙款項，是被告知悉本案詐騙集團以假冒
    檢察官辦案之方式對乙○○施行詐術及瞭解其所冒用角色為
    「高雄地檢署范姓專員」等事實，應堪認定。
  ⒌另被告於經警逮捕當日於警詢中自陳：我於110 年05月25日
    在「豆豆網路聊天室」，與一名網友聊天，暱稱我忘記了，
    對方問我要不要賺錢，告訴我只要去跟人家拿東西就可以賺
    到錢等語（警卷第5 頁）。是被告業已明確供稱當日係依照
    「態度」之指示向乙○○收款，然就該招募被告加入本案詐
    騙集團之人表示「暱稱我忘記了」，顯見被告應知悉該招募
    被告參與本案犯行之人並非「態度」，該人與「態度」分係
    不同詐騙集團成員。又被告另自陳：本案工作機是我於110
    年5 月25日在臺中高鐵站向詐騙集團成員拿取的，當日我的
    穿著我忘記了，但是當天我沒有戴帽子等語（本院卷第177
    頁），應可認定該交付手機之詐騙集團成員，於交付手機之
    日已見過被告之長相，對於被告有無染髮亦已有所瞭解，然
    「態度」卻於被告向乙○○收款前，向被告詢問「你是有染
    髮才戴？」，足認「態度」對於被告有無染髮之事並不瞭解
    ，自堪認定交付工作機予被告之人，與「態度」亦屬不同之
    詐騙集團成員。復以，本案另有假冒檢察官張介欽向乙○○
    施行詐術之人及被告所扮演之「高雄地檢署范姓專員」，是
    本件詐欺犯行係由三人以上共同犯之之事實，亦堪認定。
  ⒍再本件詐騙集團向告訴人施用詐術後，進而為掩飾、隱匿其
    犯罪所得財物之所在、去向，令被告擔任取款之車手，被告
    如於取得詐欺所得款項，為取得報酬而將詐得款項交付予該
    集團上游，該犯罪所得即因被告之交付行為而形成金流斷點
    ，致使檢、警單位事後難以查知其去向，被告及該集團成員
    上開所為自該當掩飾、隱匿詐欺犯罪所得財物之洗錢行為，
    而依被告自陳其為高職畢業，且前曾擔任白牌計程車司機營
    生（本院卷第179 頁），依其智識經驗，對於上情應知之甚
    詳，其主觀上有洗錢之犯意，亦堪認定。
  ⒎被告雖辯稱「態度」叫我把電話交給乙○○故不知詐騙內容
    云云；另被告之辯護人雖另為被告辯稱：本案並不符合「三
    人以上」之要件，縱使客觀上係「三人以上」然被告主觀上
    亦對此無認識云云（本院卷第179-180 、189-191 頁）。然
    被告與乙○○互不相識，其等到場見面後，被告若未表明身
    份，乙○○如何知悉被告為詐騙集團成員指定收款之人，是
    被告所辯，顯不足採。又本案有3 人以上共同實施詐騙行為
    等情，均已說明如上，且依被告警詢所述，被告應知悉聊天
    室招募其加入本案集團之人與「態度」非同一人，另其經「
    態度」詢問是否有染髮一事，亦可知悉「態度」與交付工作
    機之成員並非同一人，是辯護人為被告辯稱被告主觀上不知
    3 人以上共同犯詐欺取財云云，亦不足採信。
  ⒏綜上，被告有三人以上共同冒用政府機關及公務員名義詐欺
    取財未遂及洗錢未遂之犯行，應堪認定。
  ㈡參與犯罪組織部分：
  1.查本案詐欺集團之犯罪型態，係先由在「豆豆聊天室」之不
    詳成員，招募被告進入該集團擔任車手工作，復由集團中之
    「機房成員」飾演「檢察官張介欽」對告訴人實施上開詐騙
    行為，復有交付工作機予被告之不詳成員，及下達指令與在
    場監看被告向乙○○收取詐騙款項之「態度」，並由被告飾
    演「高雄地檢署范姓專員」在上開時地向乙○○收取詐騙款
    項，被告如向告訴人收取詐諞款項，需將犯罪所得繳回該集
    團以獲取報酬，有前揭除告訴人警詢陳述以外之其他書物證
    在卷可稽。是該詐騙集團層層分工明確，不但有人負責招募
    車手，並有成員撥打電話實施詐騙，亦有人負責提供工作機
    予車手、並有人指示車手取款，負責取款之車手於取得詐騙
    款項後，再將款項繳回集團內部，足認屬多人縝密計畫與分
    工，成員間就其擔任之事項及相互配合以遂行詐欺取財等犯
    行，屬由3 人以上組成、於一定期間內存續以實施詐術為手
    段而牟利性，具有完善結構之犯罪組織，應堪認定。
  2.又近來盛行於國內外之「詐欺集團」犯罪，型態層出不窮，
    政府為防範國人受騙上當，將各種詐騙手法及防範對策，藉
    由傳播媒體、社教管道大力向國人宣導，所謂「車手」、冒
    用公務員身份向被害人收取詐騙款項等角色，在一般民眾普
    遍認知，僅屬詐欺集團出面領取詐騙款項之一環，換言之，
    在整個詐欺集團自籌設（尋覓地點、購買設備、招募人員）
    、取得被害人個資、撥打電話行騙、出面取款等各項作為，
    層層分工，彼此配合且環環相扣，故具有一般知識及經驗之
    人，當可判斷該集團所屬成員至少有3 人以上，且具有組織
    性、結構性、持續性，應無疑義。查被告受「態度」之指示
    ，前往上開地點向告訴人收取款項，再將款項繳回該集團，
    每次即可輕鬆賺取3000元至5000元不等之報酬，應可輕易查
    知其所擔任係詐欺集團之工作；且詐騙集團指派車手前往冒
    用公務員身份，向被害人行騙取款時，大多會找上游信賴之
    人，以免詐得款項遭侵占，而被告所為均係經由上游之聯繫
    指示，始依指示進行後端出面詐騙取款之犯行，足徵被告不
    僅為詐騙集團信任之對象，且堪認其對於該詐騙集團分工細
    緻、具有結構性、階層性等情，知之甚詳，否則詐騙集團成
    員無可能甘冒遭舉發、前端詐騙成效中斷或詐騙成果遭掠奪
    等風險，即率然指派被告前往飾演「高雄地檢署范姓專員」
    並向告訴人收款等可輕易察覺不法之工作內容，故被告為上
    開犯行之際，依其智識能力，應可辨別其係擔任詐欺集團車
    手之工作，且所為係參與3 人以上、以實施詐欺為手段，所
    組成具有持續性、牟利性及結構性之組織甚明。
  3.綜上，被告有參與本案詐欺集團之犯罪組織之犯行，應堪認
    定。
  ㈢綜上所述，被告上開犯行事證明確，應依法論罪科刑。
二、論罪科刑：
  ㈠參與犯罪組織部分：
    依組織犯罪防制條例第2 條之規定，該條例所稱「犯罪組織
    」，係指3 人以上，以實施強暴、脅迫、詐術、恐嚇為手段
    或最重本刑逾5 年有期徒刑之刑之罪，所組成具有持續性及
    牟利性之有結構性組織；而該有結構性組織，指非為立即實
    施犯罪而隨意組成，不以具有名稱、規約、儀式、固定處所
    、成員持續參與或分工明確為必要。又本案詐欺集團之犯罪
    型態，係由多人縝密分工完成之集團性犯罪，已說明如上，
    自屬3 人以上以實施詐術為手段所組成具有持續性及牟利性
    之有結構性組織，而對被害人實行詐欺犯行。被告自110 年
    5 月25日加入該集團，擔任收取被害人受騙款項之車手，自
    屬參與犯罪組織，且在脫離該組織之前，其違法行為仍繼續
    存在，即為行為之繼續而屬單純一罪，至行為終了時均仍論
    以一罪。
  ㈡三人以上共同冒用政府機關及公務員名義詐欺取財部分：
    刑法第339 條之4 第1 項第2 款之立法理由為多人共同行使
    詐術手段，易使被害人陷於錯誤，其主觀惡性較單人行使詐
    術為重，有加重處罰之必要，爰仿照本法第222 條第1 項第
    1 款之立法例，將「三人以上共同犯之」列為第2 款之加重
    處罰事由，又刑法第339 條之4 第1 項第1 款之冒用政府機
    關或公務員名義犯詐欺取財罪，係將僭行公務員職權與詐欺
    取財兩個獨立之罪名相結合成一新罪名，而加重其刑罰，此
    種結合型態之犯罪，自較單一刑法第158 條第1 項之僭行公
    務員職權之犯罪情節為重，且法定刑亦較重，依全部法優於
    一部法之原則，自應適用刑法第339 條第1 項第1 款處斷。
    再刑法第28條之共同正犯，係採客觀主義，以共同實施構成
    犯罪事實之行為為成立要件，雖共犯相互間衹須分擔一部分
    行為，苟有犯意之聯絡，仍應就全部犯罪事實共同負責（最
    高法院49年台上字第77號、84年台上字第5039號判決參照）
    。查本案詐騙集團之犯罪型態，共犯人數堪認達3 人以上之
    情，業已說明如上。又詐欺集團成員彼此間雖因分工不同而
    未必相互認識或確知彼此參與分工細節，然就其各次所犯，
    既各自參與詐欺集團取得被害人財物之全部犯罪計劃之一部
    分行為，相互利用，以共同達成不法所有之犯罪目的，未逾
    越合同意思之範圍，自應共負其責。復該詐欺集團成員及被
    告就本案犯行，分別佯稱為「檢察官張介欽署」、「高雄地
    檢署范姓專員」，而施用詐術，應符合「冒用政府機關、公
    務員名義」加重要件。
  ㈢是核被告所為，係犯組織犯罪條例第3 條第1 項後段參與犯
    罪組織罪、刑法第339 條之4 第2 項、第1 項第1 、2 款三
    人以上共同冒用政府機關及公務員名義詐欺取財未遂罪及洗
    錢防制法第14條第2 項、第1 項之一般洗錢未遂罪。被告與
    「態度」等詐欺集團成員，就上開犯行，有犯意聯絡，行為
    分擔，應論以共同正犯。
  ㈣加重詐欺罪係侵害個人財產法益之犯罪，其罪數之計算，核
    與參與犯罪組織罪之侵害社會法益有所不同，審酌現今詐欺
    集團之成員皆係為欺罔他人，騙取財物，方參與以詐術為目
    的之犯罪組織。倘若行為人於參與詐欺犯罪組織之行為繼續
    中，先後多次為加重詐欺之行為，因參與犯罪組織罪為繼續
    犯，犯罪一直繼續進行，直至犯罪組織解散，或其脫離犯罪
    組織時，其犯行始行終結。故該參與犯罪組織與其後之多次
    加重詐欺之行為皆有所重合，然因行為人僅為一參與犯罪組
    織行為，侵害一社會法益，屬單純一罪，應僅就「該案中」
    與參與犯罪組織罪時間較為密切之首次加重詐欺犯行論以參
    與犯罪組織罪及加重詐欺罪之想像競合犯，而其他之加重詐
    欺犯行，祗需單獨論罪科刑即可，無需再另論以參與犯罪組
    織罪，以避免重複評價。是如行為人於參與同一詐欺集團之
    多次加重詐欺行為，因部分犯行發覺在後或偵查階段之先後
    不同，肇致起訴後分由不同之法官審理，為裨益法院審理範
    圍明確、便於事實認定，即應以數案中「最先繫屬於法院之
    案件」為準，以「該案件」中之「首次」加重詐欺犯行與參
    與犯罪組織罪論以想像競合。縱該首次犯行非屬事實上之首
    次，亦因參與犯罪組織之繼續行為，已為該案中之首次犯行
    所包攝，該參與犯罪組織行為之評價已獲滿足，自不再重複
    於他次詐欺犯行中再次論罪，俾免於過度評價及悖於一事不
    再理原則（最高法院109 年度台上字第3945號判決意旨參照
    ）。查被告另因加入「態度」所屬詐欺集團犯加重詐欺取財
    罪，經臺灣臺南地方檢察署檢察官以110 年度營偵字第1176
    號提起公訴，並於110 年8 月16日繫屬於臺灣臺南地方法院
    等事實，固有該起訴書與被告臺灣高等法院被告前案紀錄表
    （本院卷第97-99 、163 頁）可佐，然本案繫屬時間係於11
    0 年7 月23日之事實，有本院之收文章可證（本院卷第5 頁
    ），是本案繫屬在先，自應就被告本案加重詐欺犯行與參與
    犯罪組織罪論以想像競合。是被告以參與犯罪組織之繼續一
    行為，同時觸犯三人以上共同冒用政府機關及公務員名義詐
    欺取財未遂罪及洗錢防制法第14條第2 項、第1 項之一般洗
    錢未遂罪，屬想像競合犯，應依刑法第55條之規定，從一重
    論以三人以上共同冒用政府機關及公務員名義詐欺取財未遂
    罪。至公訴意旨雖就被告犯行，雖漏未論列刑法第339 條之
    4 第1 款「冒用政府機關或公務員名義犯之」之法條，然於
    犯罪事實業已表明本案詐術係以「冒充檢察官」之方式為之
    ，堪認就此部分已提起公訴，本院自得就此審理，並補充所
    犯法條如上，併此敘明。
  ㈤刑之減輕：
  ⒈被告與本案詐欺集團成員雖已著手於三人以上共同冒用政府
    機關及公務員名義詐欺取財行為之實行，惟因乙○○察覺有
    異，佯以交付詐騙款項，乙○○實際上並未陷於錯誤，被告
    所為核屬未遂犯，應依刑法第25條第2 項之規定，減輕其刑
    。
  ⒉至於：
  ①按組織犯罪防制條例第8 條第1 項規定「犯本條例第3 條之
    罪自首，並自動解散或脫離其所屬之犯罪組織者，減輕或免
    除其刑；因其提供資料，而查獲該犯罪組織者，亦同；偵查
    及審判中均自白者，減輕其刑」，洗錢防制法第16條第2 項
    亦規定「犯前二條之罪，在偵查或審判中自白者，減輕其刑
    」。
  ②經查，被告於偵查與本院審理時就所犯參與犯罪組織罪、一
    般洗錢罪均未為自白（警卷第3-8 頁；偵卷第21-25 頁；本
    院卷第88-92 、170 、176-177 頁），又被告雖於本院110
    年7 月23日訊問時就檢察官起訴犯罪事實概括表示我認罪，
    然就事實所為之陳述均就加入詐騙集團、實施詐騙及洗錢等
    行為，表示不知情云云（本院卷第33-35 頁），復藉由辯護
    人表示其於警、偵訊中均無坦承加入本案詐騙集團之意（本
    院卷第175 頁），自堪認被告均無上開減刑規定之適用。
  ③次按參與犯罪組織者，其參與情節輕微者，得減輕或免除其
    刑，組織犯罪防制條例第3 條第1 項但書定有明文。查被告
    參與詐欺集團犯罪組織，擔任之角色與所為之犯行，業如前
    述，其等最終雖未取得告訴人之款項，然其等欲行詐騙之金
    額高達105 萬元，難認被告參與犯罪組織之情節輕微，自無
    依上開規定減輕或免除其刑之餘地，均附此敘明。
  ㈥量刑：
    爰審酌被告前有毒品與公共危險等刑案紀錄之素行，有被告
    臺灣高等法院被告前案紀錄表可參（本院卷第155-159 頁）
    ，正值青年，不思以正當途徑賺取金錢，為些微報酬，竟於
    參與詐欺集團期間，與該集團成員共同冒用政府機關及公務
    員名義對告訴人實行詐欺取財之犯行，金額高達105 萬元，
    雖終未能遂行犯行，然其價值觀念顯然偏差，並影響司法單
    位對外之公信力，且其犯後否認犯行，態度不佳；另衡酌被
    告於本案分工之角色，並非詐欺集團內核心主犯，其參與分
    工情節與集團核心上游成員相較，尚非嚴重；末衡以被告於
    審理時自陳高職畢業之智識程度，入監前從事白牌計程車司
    機，月收入約3 、4 萬元，與父母、哥哥同住，父母親均無
    須被告扶養（本院卷第178-179 頁）等一切情狀，量處如主
    文所示之刑。
  ㈦沒收
  ⒈扣案之IPHONE手機1 支（IMEI：000000000000000 號、含00
    00000000門號SIM 卡1 張），係由本案詐騙集團中不詳成員
    交付予被告之工作機，用以接收綽號「態度」之詐騙集團成
    員，下達本案犯行指示所用之物，足認係屬被告所有，供本
    案犯罪所用之物，應依刑法第38條第2 項前段之規定宣告沒
    收。
  2.犯罪所得：
    被告雖稱其每次犯行之報酬為0000-0000 元，然其亦供稱本
    案尚未獲得報酬等語（本院卷第177 頁），參酌其尚未遂行
    本案犯行即遭警逮捕，卷內亦無證據可認被告業已取得報酬
    ；另扣案之詐騙款項，業經警合法發還告訴人乙○○之事實
    ，有上開贓物認領保管單可證，自均無宣告沒收犯罪所得之
    必要，併此敘明。
  ㈧強制工作
    按行為人以一行為觸犯組織犯罪防制條例第3 條第1 項後段
    之參與犯罪組織罪，及刑法第339 條之4 第1 項第2 款之加
    重詐欺取財罪，依刑法第55條前段規定從一重之加重詐欺取
    財罪處斷而為科刑時，於有預防矯治其社會危險性之必要，
    且符合比例原則之範圍內，由法院依組織犯罪防制條例第3
    條第3 項規定，一併宣告刑前強制工作。亦即認刑法第55條
    前段規定「從一重處斷」僅限於「主刑」，至於輕罪罪名所
    規定之沒收及保安處分，因非屬「主刑」，與刑法第55條從
    一重處斷之規定無關，自得一併宣告。行為人以一行為觸犯
    組織犯罪防制條例第3 條第1 項後段之參與犯罪組織罪及刑
    法第339 條之4 第1 項第2 款之加重詐欺取財罪，於從一重
    之加重詐欺取財罪處斷而為科刑時，所犯輕罪（參與犯罪組
    織罪）之刑罰以外之法律效果，即組織犯罪防制條例第3 條
    第3 項強制工作之規定，並未被重罪所吸收，仍應一併適用
    ，並應視被告行為之嚴重性、表現之危險性、對於未來行為
    之期待性，以及所採措施與預防矯治目的所需程度，於有預
    防矯治其社會危險性之必要，且符合比例原則之範圍內，由
    法院依該條例第3 條第3 項規定宣告刑前強制工作（最高法
    院刑事大法庭108 年度台上大字第2306號裁定可資參照）。
    本院審酌被告非上開詐騙集團內負責統籌指揮之管理階層人
    物，且加入之時間非長，難認其係因遊蕩或懶惰成習而犯罪
    ，且被告本案加重詐欺之犯行僅有1 次，其所犯前案紀錄均
    與財產犯罪無關，亦無證據足認被告有實行詐欺犯行之習慣
    ，再者，本案被告僅為貪圖些微報酬鋌而走險，入監前尚有
    從事白牌計程車司機之工作，堪認被告之行為思考雖有所偏
    差，然尚不具行為之嚴重性及表現之危險性，對其未來行為
    之改善，應具期待可能性。復以，被告既經本院量處如主文
    所示之刑，透過刑罰之執行，應可矯治並預防其再度危害社
    會，而無宣告於刑之執行前，令入勞動場所強制工作之必要
    。
據上論斷，應依刑事訴訟法第299 條第1 項前段，判決如主文。
本案經檢察官饒倬亞提起公訴，檢察官陳登燦到庭執行職務。
中    華    民    國   110    年    10    月    14    日
                  刑事第一庭   審判長法  官  楊智守
                                     法  官  林筠
                                     法  官  陳狄建
【卷宗一覽表】
┌──────────────────────────────────┐
│一、高雄市政府警察局左營分局高市警左分偵字第11071789500號卷，稱警卷 │
│二、臺灣橋頭地方檢察署110年度偵字第7440號卷，稱偵卷                 │
│三、臺灣橋頭地方法院110年度金訴字第81號，稱本院卷                   │
└──────────────────────────────────┘
以上正本證明與原本無異。
如不服本判決應於收受送達後20日內向本院提出上訴書狀，並應
敘述具體理由；如未敘述上訴理由者，應於上訴期間屆滿後20日
內向本院補提理由書（均須按他造當事人之人數附繕本）「切勿
逕送上級法院」。
中    華    民    國   110    年    10    月    14    日
                                     書記官  謝怡貞
附錄本案論罪科刑法條全文：
中華民國刑法第339條之4
犯第 339 條詐欺罪而有下列情形之一者，處 1 年以上 7 年以
下有期徒刑，得併科 1 百萬元以下罰金：
一、冒用政府機關或公務員名義犯之。
二、三人以上共同犯之。
三、以廣播電視、電子通訊、網際網路或其他媒體等傳播工具，
    對公眾散布而犯之。
前項之未遂犯罰之。
 
洗錢防制法第14條
有第二條各款所列洗錢行為者，處 7 年以下有期徒刑，併科新
臺幣 5 百萬元以下罰金。
前項之未遂犯罰之。
前二項情形，不得科以超過其特定犯罪所定最重本刑之刑。
 
組織犯罪防制條例第3條
發起、主持、操縱或指揮犯罪組織者，處 3 年以上 10 年以下
有期徒刑，得併科新臺幣 1 億元以下罰金；參與者，處 6 月以
上 5 年以下有期徒刑，得併科新臺幣 1 千萬元以下罰金。但參
與情節輕微者，得減輕或免除其刑。
具公務員或經選舉產生之公職人員之身分，犯前項之罪者，加重
其刑至二分之一。
犯第 1 項之罪者，應於刑之執行前，令入勞動場所，強制工作
，其期間為 3 年。
前項之強制工作，準用刑法第 90 條第 2 項但書、第 3 項及第
98 條第 2 項、第 3 項規定。
以言語、舉動、文字或其他方法，明示或暗示其為犯罪組織之成
員，或與犯罪組織或其成員有關聯，而要求他人為下列行為之一
者，處 3 年以下有期徒刑，得併科新臺幣 3 百萬元以下罰金：
一、出售財產、商業組織之出資或股份或放棄經營權。
二、配合辦理都市更新重建之處理程序。
三、購買商品或支付勞務報酬。
四、履行債務或接受債務協商之內容。
前項犯罪組織，不以現存者為必要。
以第 5 項之行為，使人行無義務之事或妨害其行使權利者，亦
同。
第 5 項、第 7 項之未遂犯罰之。